【裁判字號】    97,簡上,157
【裁判日期】    970916
【裁判案由】    侮辱罪
【裁判全文】
臺灣桃園地方法院刑事判決             97年度簡上字第157號
上  訴  人  戊○○
即被告
選任辯護人  陳河泉律師
上列上訴人即被告因公然侮辱案件，不服本院於民國96年12月31
日所為之96年度桃簡字第2789號第一審簡易判決（聲請簡易判決
處刑案號：臺灣桃園地方法院檢察署96年度偵續字第137 號），
提起上訴，本院管轄之第二審合議庭判決如下︰
    主  文
原判決撤銷。
戊○○公然侮辱人，處拘役肆拾日，如易科罰金，以新臺幣貳仟
元折算壹日；減為拘役貳拾日，如易科罰金，以新臺幣貳仟元折
算壹日。
    事  實
一、戊○○與萬秀鈴均為「麗寶紐約社區」之住戶，緣戊○○對
    萬秀鈴提起傷害、恐嚇告訴，經臺灣桃園地方法院檢察署檢
    察官以95年度偵字18844 號、95年度偵字19220 號聲請簡易
    判決處刑，由臺灣桃園地方法院以95年度桃簡字第2627號審
    理。民國95年11月10日2 人均前往臺灣桃園地方法院第13法
    庭就上開案件出庭應訊，審理過程中因萬秀鈴表示尚有多位
    證人可出庭作證之意，致戊○○心生不快，於當日下午1 時
    許退庭走出法庭時，因友人丙○○表示如果萬秀鈴找的證人
    作偽證就可以通通告等語，俟戊○○步出法庭外走道，又見
    同社區住戶丁○○、甲○○、乙○○均陪同萬秀鈴前來開庭
    ，竟基於公然侮辱之犯意，在第13法庭外走道不特定人得以
    共見共聞之場所，以「妳們這3 個瘋女人，敢出來作偽證，
    給我試試看（『瘋女人』3 字為台語，其他為國語）」之語
    詞，辱罵丁○○、甲○○、乙○○3 人，足以貶損丁○○、
    甲○○、乙○○之名譽（所涉恐嚇部分另經檢察官為不起訴
    處分確定）。待走到同為不特定人得以共見共聞之法庭對面
    走道後，戊○○又回頭以手指指向丁○○、甲○○、乙○○
    ，接續辱罵以「這個瘋女人是丁○○」、「這個瘋女人是甲○○」、「這個瘋女人是李永富的老婆（指乙○○）」之詞
    句，侮辱丁○○、甲○○、乙○○3 人，均足以貶損3 人之
    人格評價（公然侮辱甲○○、乙○○部分均未據2 人提出告
    訴）。
二、案經丁○○訴由臺灣桃園地方法院檢察署檢察官聲請簡易判
    決處刑。
    理  由
一、訊據被告矢口否認有何上開公然侮辱之情事，辯稱：95年11
    月10日開庭時是萬秀鈴願意跟我和解，我不可能再去罵其他
    人云云。惟查：
（一）前揭被告於上開時、地步出第13法庭外走道時，以「妳們
      這3 個瘋女人，敢出來作偽證，給我試試看」之語詞，辱
      罵丁○○、甲○○、乙○○3 人，待走到法庭對面走道後
      ，又回頭以手指指向丁○○、甲○○、乙○○，接續辱罵
      以「這個瘋女人是丁○○」、「這個瘋女人是甲○○」、
      「這個瘋女人是李永富的老婆」之詞句等各節，業據證人
      丁○○、甲○○、乙○○分別於偵查、原審審理及本院審
      理時證述綦詳（見96年度偵續第137 號卷第9-12頁、95年
      度桃簡第2627號卷第64-65 頁、本院卷第85-89 頁、95-9
      9 頁、第121-123） 且互核相符，而證人丁○○、甲○○
      、乙○○與被告並無任何仇恨怨隙，業據其等證述在卷，
      當不致甘冒偽證罪責而虛構上開情節以誣陷被告之必要。
      再觀諸證人丙○○於審理中證稱：「我有跟她說不是要談
      和解嗎？為何萬秀玲那邊說要提出十幾個證人，如果作偽
      證的話，就可以通通告，我會這樣說，是因為之前在開庭
      時，法官有問她」、「那天是我在庭上有聽到萬秀玲說有
      十幾個證人可以出來作證，在步出法庭外時，我就順口問
      戊○○說，不是要談和解嗎？怎麼會有十幾個證人，而且
      我記得當時開庭法官也有勘驗光碟，而且說人證、物證都
      有了，如果有人作偽證就可以通通告，所以我才會這麼說
      。」等語（見本院卷第100-103 頁），被告戊○○亦不否
      認該情，則依丙○○向被告戊○○所為萬秀鈴在開庭時指
      出有多位證人可出庭作證，若證人作偽證，即可通通告之
      意思表示後，適被告步出法庭外又見同社區住戶丁○○、
      甲○○、乙○○均陪同萬秀鈴前來開庭，復與丙○○所說
      萬秀鈴提出證人如作偽證之事作不當串聯，一時心生不快
      而口出「妳們這3 個瘋女人，敢出來作偽證，給我試試看
      」、「這個瘋女人是丁○○」、「這個瘋女人是甲○○」
      、「這個瘋女人是李永富的老婆」之侮辱言詞，極其可能
      ，而況證人丁○○、甲○○、乙○○所指「你們敢出來作
      偽證」一節，確與被告和證人丙○○私下談論萬秀鈴所舉
      證人如作偽證之事復相合一致，苟非證人丁○○、甲○○
      、乙○○均親耳聽聞被告上開語句辱罵，實難想像彼等能
      憑空捏造該語而編織前開犯案情節，由此益見證人丁○○
      、甲○○、乙○○所證各節顯非誣指蓄攀，其等指證核屬
      明確而可信。被告所辯並未出言辱罵丁○○、甲○○、乙○○云云，顯係事後卸責之詞，不足採信。
（二）又證人之陳述有部分前後不符，或相互間有所歧異時，究
      竟何者為可採，法院仍得本其自由心證予以斟酌，非謂一
      有不符或矛盾，即應認其全部均為不可採信；尤其關於行
      為動機、手段及結果等之細節方面，告訴人之指陳，難免
      故予誇大，證人之證言，有時亦有予渲染之可能；然其基
      本事實之陳述，若果與真實性無礙時，則仍非不得予以採
      信（最高法院74年臺上字第1599號判例意旨參照）。查本
      件事發時間在95年11月10日，且被告接續辱罵前後共2 次
      ，證人及告訴人事後之陳述，難免因時間經過已久，致記
      憶略有模糊而就相關細節有所出入，然經核本件告訴人丁○○與證人甲○○、乙○○所言之重要基本事實均大致相
      符，依前開判例意旨說明，渠等所證自應可予採信，附此
      敘明。
（三）至證人丙○○於本院審理中證稱其並未聽到被告有口出「
      妳們這3 個瘋女人，敢出來作偽證，給我試試看」、「這
      個瘋女人是丁○○」、「這個瘋女人是甲○○」、「這個
      瘋女人是李永富的老婆」之言詞，然查證人丙○○所證該
      節，顯核與證人丁○○、甲○○、乙○○所證被告確有於
      上開時、地，以「妳們這3 個瘋女人，敢出來作偽證，給
      我試試看」、「這個瘋女人是丁○○」、「這個瘋女人是
      甲○○」、「這個瘋女人是李永富的老婆」辱罵其等各節
      之證述有所歧異，且證人丙○○係陪同被告出庭應訊之友
      人，本即難期能公允證述，是證人丙○○此部分之證述，
      或係迴護被告之詞，或係因時隔甚久記憶模糊所致，尚難
      資為有利被告之認定。
（四）綜上，被告於不特定人得以共見共聞之場所，先以「妳們
      這3 個瘋女人，敢出來作偽證，給我試試看」之語詞，辱
      罵丁○○、甲○○、乙○○3 人，之後又以手指指向丁○○、甲○○、乙○○，接續以「這個瘋女人是丁○○」、
      「這個瘋女人是甲○○」、「這個瘋女人是李永富的老婆
      」之言語辱罵等情，足以貶損告訴人丁○○之名譽，已堪
      認定。被告上開犯行至臻明確，應依法論科。
二、按刑法上之公然侮辱罪，只須侮辱行為足使不特定人或多數
    人得以共見共聞，即行成立，且僅任意謾罵並未指有具體事
    實，仍屬公然侮辱，院字第2179號解釋著有明文。查被告於
    上述時、地，以「瘋女人（台語）」辱罵告訴人丁○○，已
    使不特定人得以共見共聞，又被告以「瘋女人」羞辱告訴人
    丁○○，衡諸一般社會通念，自屬醜化、污衊、羞辱之詞句
    ，已足使告訴人在精神上、心理上感受到難堪，更對告訴人
    個人在社會上所保持之人格及地位，產生貶損之評價，而足
    以減損告訴人之聲譽。是核被告所為，係犯刑法第309 條第
    1 項之公然侮辱罪。被告在密接時間先後2 次公然侮辱告訴
    人之行為，係遂行單一犯罪決意之同種類行為，侵害同一法
    益，為接續犯，僅成立單純ㄧ罪。原審以被告戊○○事證明
    確，予以論罪科刑，固非無見，惟查被告戊○○除於上揭時
    、地，在本院第13法庭外走道之不特定人得以共見共聞之場
    所，以「妳們這3 個瘋女人，敢出來作偽證，給我試試看」
    等語公然侮辱告訴人丁○○外，復接續在同為不特定人得以
    共見共聞之第13法庭對面走道，再次以「這個瘋女人是丁○○」公然辱罵告訴人，已如前述，原審漏未審酌被告在第13
    法庭外對面走道亦有公然侮辱告訴人丁○○該情節，尚有未
    洽。被告提起上訴猶執陳詞，否認犯行，固無足取，惟原判
    決既有上述可議之處，即屬無可維持，應由本院撤銷改判。
    爰審酌被告經常因細故與社區住戶涉訟，竟於法庭外因一時
    心中不快即公然出言辱罵他人之犯罪動機、目的、手段及其
    否認犯行之態度，迄尚未與告訴人達成和解，難認有悔意等
    一切情狀，量處如主文所示之宣告刑，並諭知易科罰金之折
    算標準。又中華民國九十六年罪犯減刑條例業經立法院制定
    ，業經總統於96年7 月4 日公布，自96年7 月16日起生效，
    茲被告為上開犯行之犯罪時間在96年4 月24日以前，合於減
    刑條件，應依中華民國九十六年罪犯減刑條例第2 條第1 項
    第3 款、第7 條、第9 條之規定，減其宣告刑2 分之1 ，並
    諭知易科罰金之折算標準。
據上論斷，應依刑事訴訟法455 條之1 第1 項、第3 項、第369
條第1 項、第299 條第1 項前段，刑法第309 條第1 項、第41條
第1 項前段，刑法施行法第1 條之1 第1 項、第2 項前段，中華
民國九十六年罪犯減刑條例第2 條第1 項第3 款、第7 條、第9
條，判決如主文。
本案經檢察官吳佳美到庭執行職務
中    華    民    國    97    年    9    月    16    日
                  刑事第八庭  審判長法  官  林惠霞
                                    法  官  呂綺珍
                                    法  官  張瓊華
以上正本證明與原本無異。
不得上訴。
                                    書記官  江惠婷
中    華    民    國    97    年    9    月    16    日
中華民國刑法第309條
公然侮辱人者，處拘役或 3 百元以下罰金。
以強暴犯前項之罪者，處 1 年以下有期徒刑、拘役或 5 百元以
下罰金。


司法院資訊處製作；財團法人民間司法改革基金會備份。
